【裁判字號】    90,訴,458
【裁判日期】    901031
【裁判案由】    違反毒品危害防制條例
【裁判全文】
臺灣基隆地方法院刑事判決                            九十年度訴字第四五八號
    公  訴  人  臺灣基隆地方法院檢察署檢察官
    被      告  甲○○
右列被告因違反毒品危害防制條例案件，經檢察官提起公訴（九十年度毒偵字第一一
二Ｏ號），本院判決如左：
    主  文
甲○○連續施用第一級毒品，累犯，處有期徒刑捌月。
被訴施用第二級毒品部分無罪。
    事  實
一、甲○○前因犯偽造文書罪，經台灣台北地方法院判處有期徒刑四月，於民國八十
    九年九月二十八日執行完畢。又因施用第一級毒品海洛因及第二級毒品安非他命
    ，先後二次經送觀察、勒戒結果，認無繼續施用毒品之傾向，由台灣基隆地方法
    院檢察署檢察官分別於八十八年五月十一日、八十九年一月三十一日，以八十八
    年度偵字第二七四一號、八十九年度毒偵緝字第三五號為不起訴處分確定。竟仍
    不知悔改，復基於概括犯意，自九十年五月底起至同年十月十五日止，在基隆市
    加油站廁所內等地，以注射之方式，連續施用第一級毒品海洛因多次。嗣於九十
    年六月五日凌晨一時三十分許，為警通知其到場採尿送驗結果，呈嗎啡陽性反應
    而查獲。甲○○經本院於九十年八月八日，以九十年度毒聲字第一一五五號裁定
    送戒治處所施以強制戒治確定。因其未到案執行而由檢察官發布通緝，經警於九
    十年十月十五日，在基隆市○○○路某網路咖啡店內查獲。
二、案經基隆市警察局第一分局報請台灣基隆地方法院檢察署檢察官偵查起訴。
    理  由
壹、有罪部分
  一、右開連續施用第一級毒品海洛因之事實，業據被告甲○○於本院審理時坦承不
      諱，且被告於九十年六月五日所採尿液，經警送請台灣檢驗科技股份有限公司
      檢驗及由本院送請法務部調查局複驗結果，確呈嗎啡陽性反應，有該公司及該
      局出具之濫用藥物尿液檢驗報告、檢驗通知書各一紙附卷可稽，堪信被告前開
      自白為真實。
  二、被告曾因施用第一級毒品海洛因及第二級毒品安非他命，先後二次經送觀察、
      勒戒結果，認無繼續施用毒品之傾向，由台灣基隆地方法院檢察署檢察官於八
      十八年五月十一日、八十九年一月三十一日，以八十八年度偵字第二七四一號
      、八十九年度毒偵緝字第三五號為不起訴處分確定，有不起訴處分書二份及台
      灣高等法院被告全國前案紀錄表、台灣基隆地方法院檢察署被告刑案資料查註
      紀錄表在卷足憑，被告三犯施用毒品之罪證明確，應予依法論科。
  三、核被告所為，係犯毒品危害防制條例第十條第一項之施用第一級毒品罪。其持
      有第一級毒品海洛因之低度行為，應為施用之高度行為所吸收，不另論罪。被
      告先後多次施用第一級毒品海洛因之犯行，時間緊接，罪名相同，顯係基於概
      括犯意而為，應論以連續犯一罪，並依法加重其刑。被告自九十年六月六日起
      至同年十月十五日止，連續施用海洛因部分，雖未據公訴人提起公訴，然該部
      分與起訴有罪部分既有連續犯之裁判上一罪關係，本院自應一併審理。查被告
      前因犯偽造文書罪，經台灣台北地方法院判處有期徒刑四月，於八十九年九月
      二十八日執行完畢，有台灣高等法院被告全國前案紀錄表在卷可按。其於前案
      執行完畢後五年以內再犯有期徒刑以上之本罪，為累犯，應就其前開犯罪遞予
      加重其刑。爰審酌被告曾因施用第一級、第二級毒品，經送觀察、勒戒結果，
      認無繼續施用毒品傾向，由檢察官處分不起訴後，仍不知悛悔，復再施用第一
      級毒品及其犯罪之動機、目的、手段，非法施用毒品戕害身心健康，對國家社
      會所生之危害，及其犯罪後坦承犯罪表示悔意之態度等一切情狀，量處如主文
      所示之刑，以示懲儆。
貳、無罪部分
  一、公訴意旨另以：被告甲○○於九十年六月五日上午二時採尿前四日內某時，在
      不詳地點，施用第二級毒品可待因，經採尿送驗結果，呈可待因陽性反應，因
      認被告涉犯毒品危害防制條例第十條第二項施用第二級毒品罪嫌等語。
  二、按犯罪事實應依證據認定之，無證據不得推定其犯罪事實；又不能證明被告犯
      罪或其行為不罰者，應諭知無罪之判決，刑事訴訟法第一百五十四條、第三百
      零一條第一項規定甚明。訊據被告堅決否認有施用可待因犯行，辯稱：並未施
      用第二級毒品可待因等語。按可待因及其製劑含量每一ＯＯ毫升（或一ＯＯ公
      克）五‧Ｏ公克以上者，毒品危害防制條例將之列為第二級毒品管制，非法施
      用者，該條例第十條第二項設有處罰規定。而可待因及其製劑含量每一ＯＯ毫
      升（或一ＯＯ公克）一‧Ｏ公克以上，未滿五‧Ｏ公克者，同條例則將之列為
      第三級毒品管制，但無處罰施用者之規定。經本院向法務部法醫研究所函查結
      果，「施用第二級或第三級可待因者，一般在用藥後二至三天之內，可自尿液
      檢出可待因陽性反應。至於受檢人尿液呈可待因陽性反應時，係服用何種製劑
      造成，受個人飲水量及尿液排泄次數、間隔時間等情形不同所影響，目前尚無
      法單純以尿液檢驗之結果加以判別。」有法務部法醫研究所九十年九月十九日
      法醫所九十清字第一七八七號函在卷足憑。本件被告既否認有施用第二級毒品
      可待因之犯罪事實，又無從單純以其尿液檢驗結果，判別其究竟係施用第二級
      毒品或第三級毒品可待因，而施用第三級毒品可待因，又不在毒品危害防制條
      例處罰範圍，自難僅憑其尿液檢驗結果呈可待因陽性反應，遽謂其有施用第二
      級毒品犯行而科以罪刑。此外，又查無其他積極證據足以證明被告有公訴人所
      指之犯行，揆諸上開說明，此部分自應為被告無罪判決之諭知。
據上論斷，應依刑事訴訟法第二百九十九條第一項前段、第三百零一條第一項、毒品
危害防制條例第十條第一項、刑法第十一條前段、第五十六條、第四十七條，判決如
主文。
本案經檢察官林明志到庭執行職務。
中      華      民      國      九十      年十    月      三十一    日
                                    臺灣基隆地方法院刑事第三庭
                                          法  官    陳  培  仁
右正本證明與原本無異。
對於本件判決如有不服，應於收受送達後十日內，向本院提出上訴書狀，上訴於臺灣
高等法院，並按他造當事人之人數附具繕本。
                                          書記官    明  祖  斌
中      華      民      國      九十      年    十一  月      二        日
附錄論罪法條
毒品危害防制條例第十條第一項：
施用第一級毒品者，處六月以上五年以下有期徒刑。


司法院資訊處製作；財團法人民間司法改革基金會備份。
